【裁判字號】    97,交聲,1351
【裁判日期】    971031
【裁判案由】    違反道路交通管理處罰條例聲明異議
【裁判全文】
臺灣臺北地方法院交通事件裁定        97年度交聲字第1351號
原處分機關  臺北市交通事件裁決所
異  議  人
即受處分人  甲○○
上列異議人即受處分人因違反道路交通管理處罰條例案件，對於
臺北市交通事件裁決所於民國九十七年四月二十一日北市裁二字
第裁22-C00000000號所為之處分（原舉發案號：北縣警交字第
C00000000號）聲明異議，本院裁定如下：
  主  文
原處分關於裁處罰鍰新臺幣陸仟元部分撤銷。
上開撤銷部分，甲○○不罰。
其餘異議駁回。
    理  由
一、按汽車駕駛人駕駛汽車肇事致人受傷或死亡者，應即採取救
    護措施及依規定處置，並通知警察機關處理，不得任意移動
    肇事汽車及現場痕跡證據，違反者處新臺幣三千元以上九千
    元以下罰鍰；前項駕駛人肇事致人受傷而逃逸者，吊銷其駕
    駛執照，道路交通管理處罰條例第六十二條第三項前段、第
    四項前段分別定有明文。又汽車駕駛人，曾依本條例其他各
    條規定吊銷駕駛執照者，一年內不得考領駕駛執照，同條例
    第六十七條亦已明訂。另按行政罰法第二十六條規定：「一
    行為同時觸犯刑事法律及違反行政法上義務規定者，依刑事
    法律處罰之。但其行為應處以其他種類行政罰或得沒入之物
    而未經法院宣告沒收者，亦得裁處之。前項行為如經不起訴
    處分或為無罪、免訴、不受理、不付審理之裁判確定者，得
    依違反行政法上義務規定裁處之」，所謂「其他種類行政罰
    」，係指違反行政法上之義務應受「裁罰性」之「不利處分
    」，依行政罰法第二條規定，包括限制或禁止行為之吊扣證
    照處分。究其立法目的，實乃一行為同時觸犯刑事法律及違
    反行政法上義務規定時，由於刑罰與行政罰同屬對不法行為
    之制裁，而刑罰之懲罰作用較強，故依刑事法律處罰，即足
    資警惕時，無一事二罰再處以行政罰之必要，且刑事法律處
    罰，由法院依法定程序為之，較符合正當法律秩序，應予優
    先適用；至於罰鍰以外之沒入或其他種類行政罰，因兼具維
    護公共秩序之作用，為達行政目的，行政機關仍得併予裁處
    。
二、原處分意旨略以：本件異議人即受處分人甲○○於民國九十
    七年一月七日晚間六時四十二分許，駕駛車號622-CS號營業
    用小客車（下稱系爭汽車）行經臺北縣樹林市○○路、太平
    路口時，與案外人謝玉盞騎乘之車號HS7-890號普通重型機
    車（下稱系爭機車）發生擦撞，致謝玉盞受傷倒地，卻未在
    場救助或報警處理，即逕行駕車離去，經原舉發單位臺北縣
    政府警察局樹林分局交通分隊員警查核逃逸車輛車號與電腦
    資料相符後，以異議人有違反道路交通管理處罰條例第六十
    二條第四項（通知單誤載為第六十二條第一項第四款）「肇
    事致人受傷而逃逸」之違規行為，並以北縣警交字第C00000
    000號舉發違反道路交通管理事件通知單掣單舉發。嗣異議
    人於舉發通知單所載應到案日期九十七年二月二十四日前之
    九十七年二月十二日向原處分機關即臺北市交通事件裁決所
    提出申訴，經查復後仍認異議人有上開違規之行為，原處分
    機關乃於九十七年四月二十一日依道路交通管理處罰條例第
    六十二條第三項前段（裁決書漏載）、第四項及第六十七條
    第三項規定，以異議人有「汽車駕駛人駕駛汽車肇事致人受
    傷而逃逸」之行為，並以北市裁二字第裁22-C00000000號裁
    決書裁處罰鍰新臺幣（下同）六千元，並吊銷駕駛執照，一
    年內禁考，異議人於同日收受裁決書後，旋即於同年月三十
    日提出本件聲明異議等語。
三、異議意旨略以：伊當時係由太平路右轉中華路快車道，當時
    是靜止等待紅燈，變綠燈後繼續直行行駛，並未拐灣，行駛
    速度緩慢，再行駛至下一個路口似乎仍是紅燈，如果當時有
    狀況應可察覺，然並無事故發生，直至篤行路一、二段間有
    一女騎士忽然出現並說伊撞到人，令人有莫名的感覺，伊停
    下車四周觀望，亦無任何發現後即離去，如伊係蓄意逃跑，
    早已不見蹤影，該女騎士根本無法追及。又根據調查結果，
    如確有與人擦撞，伊亦係被撞者，由於係小車撞大車，不容
    易察覺，警詢筆錄稱伊認為對方傷勢不重，沒有報警就先行
    離去云云，實在非常荒謬，伊原本係被害人反而變成加害人
    ，實是不可思議，為此聲明異議，請求撤銷原處分等語。
四、查異議人於即受處分人甲○○為營業小客車司機，於九十七
    年一月七日晚間六時四十分許，駕駛系爭汽車延臺北縣樹林
    市○○路往板橋方向行駛，於行經中華路與太平路口時，其
    車右後方不慎擦撞同向由被害人謝玉盞所騎乘之系爭機車左
    前方，致謝玉盞人車倒地，受有腰部左髖部挫傷、左頰左肘
    左踝擦挫傷及腰椎一、二、三節滑脫合併神經壓迫之傷害，
    異議人見狀則未停車在場救助或報警處理，並在目擊者追及
    攔下後，仍以趕時間為由，拒絕停留在車禍現場救助被害人
    ，並逕行駕車離開現場等情，業據證人謝玉盞於警詢及臺灣
    板橋地方法院檢察署檢察官偵查時證述明確，並經本院依職
    權調閱臺灣板橋地方法院九十七年度交訴字第七七號異議人
    公共危險等案件（下稱系爭刑事案件）全卷查核無訛。異議
    人雖於本院調查時否認有何肇事逃逸之行為，並辯稱對車禍
    之發生並不知情，自己才是被害人云云。然異議人於系爭刑
    事案件之警詢中即已供稱：「我當時駕駛從中華路往板橋方
    向，我當時綠燈直行，行經於肇事地點好像有東西碰到我的
    右後車輪的後方保險桿，當時我看到照後鏡對方是慢慢地摔
    倒我認為對方（謝玉盞）可能沒有什麼受傷，因為我的乘客
    趕時間，所以我就沒有下車查看，趕緊把乘客送往目的地（
    板橋市新埔捷運站）。」、「我有與對方發生輕微的擦撞，
    我認為對方傷勢不重，又因車上乘客趕時間，所以沒有報警
    ，先行離去。」等語，顯見異議人於事發當時即已知悉發生
    車禍致被害人謝玉盞因而倒地受傷，卻仍決意離開現場而不
    停車救助傷患之事實甚明。且異議人於系爭刑事案件審理中
    ，亦已就其肇事逃逸之犯行為認罪，經臺灣板橋地方法院於
    九十七年八月二十九日判處有期徒刑六月，緩刑二年確定一
    節，亦有臺灣板橋地方法院九十七年度交訴字第七七號、臺
    灣高等法院被告前案紀錄表各一份附卷可佐，是本件異議人
    於前揭時、地確有駕駛汽車肇事致人受傷而逃逸之行為，應
    堪認定。被告事後翻異前詞，以書狀向本院改稱並無肇事逃
    逸之犯行，而請求撤銷原處分機關之裁處，即屬無據。惟異
    議人前揭肇事逃逸犯行經臺灣板橋地方法院審理後於認異議
    人所犯罪證明確，並於九十七年八月二十九日以九十七年度
    交訴字第七七號判處異議人有期徒刑六月，緩刑二年確定在
    案等情，前已明敘，則異議人之同一違規行為既因另觸犯刑
    事法律而經判處刑罰，揆諸前揭說明，基於「一事不二罰」
    之行政罰原則，自不得再由行政機關處以罰鍰，故原處分機
    關依道路交通管理處罰條例第六十二條第三項規定逕以異議
    人駕駛汽車肇事致人受傷後逃逸，裁處罰鍰六千元之部分，
    於法即有未洽。
五、綜上所述，本件異議人聲明異議理由固不足採，然異議人就
    同一肇事逃逸行為業經前揭判處刑罰確定如前所述，已生刑
    罰效果，無庸再依道路交通管理處罰條例第六十二條第三項
    之規定裁處罰鍰，是以原處分關於裁處異議人罰鍰六千元部
    分，既有違誤，自應由本院就此部分予以撤銷，改諭知異議
    人不罰。至原處分依法吊銷異議人駕駛執照，一年內禁考部
    分，核與徒刑之目的不同、種類殊異，乃為達維護用路權人
    生命、身體安全之裁罰性不利處分，依行政罰法第二十六條
    但書之規定，仍得裁處之，從而，原處分機關就此部分之裁
    處，於法並無不合，異議人對此部分聲明異議，為無理由，
    應予駁回。
據上論斷，應依道路交通案件處理辦法第十九條、第二十條前段
，裁定如主文。
中    華    民    國    97    年    10    月    31    日
              臺灣臺北地方法院交通法庭
                              法  官  劉秀君
上正本證明與原本無異。
如不服本裁定，應於裁定送達後5日內向本院提出抗告狀。
                              書記官  吳俊龍
中    華    民    國    97    年    10    月    31    日


司法院資訊處製作；財團法人民間司法改革基金會備份。
